臺灣士林地方法院交通事件裁定　　　　95年度交聲字第1155號
原處分機關　臺北市交通事件裁決所
異　議　人
即受處分人　乙○○
　　　　　　　　　　　樓
上列受處分人因違反道路交通管理處罰條例案件，對於臺北市交
通事件裁決所於95年9 月20日所為之處分（原處分案號：北市裁
四字第裁22-C00000000號、北市裁四字第裁22-C00000000號），
聲明異議，本院裁定如下：
        主  文
原處分均撤銷，乙○○不罰。
        理  由
一、按汽車駕駛人，行經有燈光號誌管制之交岔路口闖紅燈者，
    處新臺幣（下同）1 千8 百元以上5 千4 百元以下罰鍰。又
    汽車駕駛人，駕駛汽車有違反本條例之行為，經交通勤務警
    察或依法令執行交通稽查任務人員制止時，不聽制止或拒絕
    停車接受稽查而逃逸者，除按各該條規定處罰外，處新臺幣
    3 千元以上6 千元以下罰鍰。道路交通管理處罰條例第53條
    第1 項、第60條第1 項分別定有明文。
二、原處分意旨以：本件受處分人即異議人乙○○於民國95年5
    月20日下午7 時10分許，駕駛其所有車牌ECT-265 號輕型機
    車，行經臺北縣淡水鎮○○路與清水街口有燈光號誌管制之
    交岔路口時闖紅燈，又拒絕停車接受警察稽查而逃逸，爰分
    別依道路交通管理處罰條例第53條第1 項之規定，裁處罰鍰
    4,500 元，並依同條例第63條第1 項之規定記違規點數3 點
    ，及依同條例第60條第1 項之規定，裁處罰鍰6,000 元，並
    依同條例第63條第1 項之規定記違規點1 點之事實，有原處
    分機關之移送書、臺北市交通事件裁決所於95年9 月20日北
    市裁四字第裁22-C00000000號、北市裁四字第裁22-C000000
    00號裁決書各1 份在卷可憑，至為明確。
三、聲明異議意旨略以：受處分人即異議人乙○○於88年間即將
    所有之車牌ECT-265 號輕型機車交予位於嘉義市之姊姊黃加
    珠使用，黃加珠於94年間，將該不堪使用之機車車身出售予
    位於嘉義市○○路265 號之三興機車行之負責人賴金三報廢
    ，並取回車牌由黃加珠保管。是異議人絕無原處分所述闖紅
    燈及拒絕停車接受警察稽查而逃逸之行為等語。
四、經查：
  (一)道路交通管理處罰條例之處罰，受舉發違反道路交通管理事
    件之受處罰人，認為受舉發之違規行為應歸責於他人者，應
    於舉發違反道路交通管理事件通知單應到案日期前，檢附相
    關證據及應歸責人相關證明文件，向處罰機關告知應歸責人
    ，處罰機關應即另行通知應歸責人到案依法處理，逾期未依
    規定辦理者，仍依本條例各該違反條款規定處理；依本條例
    規定逕行舉發之案件，推定受逕行舉發人有過失；此道路交
    通管理處罰條例第85條1 項、第4 項分別定有明文。本件受
    處分人乙○○係於95年9 月28日及10月11日以上開異議意旨
    向原處分機關臺北市交通事件裁決所提出申訴，並檢附嘉義
    市○○路265 號之三興機車行負責人賴金三出具已將上述車
    牌ECT-265 號輕型機車拆卸為廢鐵之證明書為證，而臺北市
    交通事件裁決所為此亦函文臺北縣政府警察局淡水分局請其
    查明，此有受處分人於95年9 月28日所書立之交通違規案件
    陳述書、臺北市交通事件裁決所95年10月4 日北市裁三字第
    09543446810 號函、95年10月24日北市裁三字第0954374501
    0 號函影本各1 份在卷可查。是受處分人固非在臺北縣政府
    警察局舉發違反道路交通管理事件通知單所載應到案日期（
    95年6 月20日）以前向處罰機關告知應歸責人，然此部分因
    車籍登記之地址為臺北市中山區○○○路362 巷14號與受處
    分人戶籍住址臺北市○○區○○街5 巷100 弄3 之2 號3 樓
    不符，而警察機關又未經查詢該戶籍住址致未合法送達該通
    知單予受處分人本人，致受處分人無法知悉受舉發之內容，
    此有警員甲○○95年5 月20日出具之臺北縣政府警察局舉發
    違反道路交通管理事件通知單影本2 紙、本院依車號查詢輕
    型機車車籍之查詢單及臺北市政府交通事件裁決所送達證書
    影本2 紙附卷可資比對，則本件受處分人未能於舉發違反道
    路交通管理事件通知單應到案日期前，檢附相關證據及應歸
    責人相關證明文件，向處罰機關告知應歸責人，應非可歸責
    受處罰人，自甚明確。
  (二)而受處分人既已於95年9 月28日及10月11日向原處分機關申
    訴，具體指明上開機車係交由其姊黃加珠使用，並說明該機
    車車身已拆解為廢鐵，且檢附嘉義市○○路265 號之三興機
    車行負責人賴金三出具已將上述車牌ECT-265 號輕型機車拆
    卸為廢鐵之證明書為證，原處分機關自應依上開規定，另行
    通知應歸責人（即黃加珠）到案依法處理，而非逕行處罰受
    處分人，始符上開法律規定之立法目的。
  (三)又證人即本件舉發之警員甲○○於本院調查中結證稱：「當
    日的下午18點到20點，我在中山路與清水街口，在那邊定點
    站崗擔任交通勤務，19點10分中山路是紅燈，我遠遠看到一
    台機車沒有停下之意思，我就揮指揮棒鳴警笛，對方仍不停
    下，往我方向衝過來，我的指揮棒還打到對方，對方不理我
    就走了。」、「（當時騎士是男或女？）戴全罩安全帽的一
    位女性，感覺上30幾歲。」、「（是否為當庭之異議人？）
    依臉型，不是當庭的異議人，騎士感覺上比當庭的異議人年
    輕。」等語。則受處分人乙○○確非本件違規之機車駕駛人
    甚明，應非道路交通管理處罰條例第53條第1 項、第60條第
    1 項處罰之對象，且其並無有可歸責之事由，如上所述，原
    處分機關當不得逕行處罰受處分人，況果如上開機車之機車
    本身經證明已非受處分人所有，僅車牌遭人懸掛或偽造後懸
    掛使用，則上開機車所有人之受處分人亦非可受歸責，自不
    應受處罰，當甚明確。
  (四)綜上所述，原處分機關之裁決，應有未洽。是本件異議人之
    異議為有理由，本院自應撤銷原處分，另為受處分人不罰之
    諭知。
五、據上論斷，應依道路交通管理處罰條例第87條第2 項、道路
    交通案件處理辦法第20條前段，裁定如主文。
中　　華　　民　　國　　96　　年　　1 　　月　　5 　　日
                  交通法庭法  官  雷雯華
以上正本證明與原本無異。
如不服本裁定應於送達後5 日內向本院提出抗告狀。
                          書記官  陳如玲
中　　華　　民　　國　　96　　年　　1 　　月　　5 　　日
